臺灣高等法院臺中分院刑事裁定　　　　 94年度毒抗字第580號
抗　告　人　台灣台中地方法院檢察署檢察官
被　　　告　甲○○
上列抗告人因被告違反毒品危害防制條例案件，不服臺灣臺中地
方法院94年度毒聲字第1094號中華民國94年8月24日第一審裁定
（聲請案號：94年度毒偵字第3372、3637號，94年度聲觀字第92
3號），提起抗告，本院裁定如下：
    主  文
抗告駁回。
    理  由
一、原裁定意旨略以：被告甲○○前曾因施用毒品案件，經臺灣
    臺南地方法院裁定送觀察、勒戒後，認有繼續施用毒品傾向
    ，由該院再裁定令入戒治處所施以強制戒治1年，嗣其經戒
    治期滿3月，戒治期間成績評定為合格，再由該院裁定停止
    戒治，所餘戒治期間付保護管束，而於民國88年4月2日出戒
    治所，並於88年9月9日保護管束期滿未經撤銷視為強制戒治
    執行完畢，經臺灣臺南地方法院檢察署檢察官以88年度戒毒
    偵字第35號處分不起訴確定，又因施用毒品案件，經原審法
    院以93年度訴字第2182號於93年10月28日判處有期徒刑1年
    ，並於同年11月22日確定。而被告此次連續施用第1級毒品
    海洛因多次係自93年10月29日起至94年3月17日止，施用第2
    級毒品甲基安非他命1次亦係於94年1月22日回溯96小時內，
    雖均係在前次強制戒治執行完畢（即88年9月9日）5年後，
    惟被告於該強制戒治執行完畢5年內，曾因施用毒品罪而經
    檢察官起訴，嗣後經法院宣示判決並確定，顯見其並非於強
    制戒治執行完畢後5年內均無任何施用毒品之犯行，即被告
    所為本件施用毒品等犯行，均無「初犯」規定之適用，均自
    毋須再重新施予觀察勒戒或強制戒治之處遇程序，而均應直
    接訴追處罰，因認本件聲請人聲請裁定將被告送勒戒處所觀
    察、勒戒，即無理由，應予駁回等語。
二、檢察官抗告意旨略以：原裁定以是否為「再犯」應審及前次
    觀察、勒戒之成效以資判斷，認本件之前次施予治療成效不
    彰，被告為「再犯」而非「初犯」，而駁回本件觀察、勒戒
    之聲請。惟依毒品危害防制條例第20條第3項之規定及修正
    理由：「觀察、勒戒或強制戒治後五年後再犯者，顯見前所
    實施之觀察、勒戒或強制戒治已足以遮斷其施用毒品之癮，
    為期自新及協助其斷除毒癮，對此五年後再犯者爰明定仍適
    用初犯之規定，先經觀察勒戒、強制戒治之程序。」並未言
    及觀察、勒戒執行完畢釋放後5年內仍有施用毒品，而於釋
    放5年後再犯之情形，此即係立法者之有意忽略，是原裁定
    顯係適用法則不當，請撤銷原裁定，另為適法之裁定等語。
三、按毒品危害防制條例於92年7月9日修正通過後，將施用毒品
    犯原有之初犯、二犯、三犯，及繁複之處遇程序，簡化為初
    犯、再犯二種；並規定於觀察、勒戒或強制戒治執行完畢釋
    放後5年內再犯者，即應依法追訴或裁定交付審理。又同條
    例第20條第3項修正理由謂觀察、勒戒或強制戒治後5年後再
    犯者，顯見前所實施之觀察、勒戒或強制戒治已足以遮斷其
    施用毒品之癮，為期自新及協助其斷除毒癮，對此5年後再
    犯者爰明定仍適用初犯之規定，先經觀察勒戒、強制戒治之
    程序。揆其修法用意，係著眼於觀察、勒戒或強制戒治之執
    行，是否足生遮斷之效果，而為不同之處置，如施用毒品犯
    前經觀察、勒戒或強制戒治執行完畢後，5年內並無任何施
    用毒品之行為，始可再次適用初犯之規定，先經觀察、勒戒
    、強制戒治程序；若其於5年內已有施用毒品之行為，經法
    院判處罪刑確定後，隨即再度施用毒品，顯見並未發生遮斷
    之作用，本應依法追訴或裁定交付審理，更難昧於事實謂最
    末之施用毒品期間係在先前觀察、勒戒或強制戒治執行完畢
    5年後，已經發生遮斷作用，仍要先經觀察、勒戒或強制戒
    治之程序始可。
四、經查：被告甲○○自93年10月29日上午某時起至94年3月17
    日下午4時許止，在臺南縣學甲鎮宅子港119之1號其住處，
    以將海洛因摻入香煙內後再點燃的方式，連續施用第1級毒
    品海洛因多次；又於94年1月22日下午1時許往前推算96小時
    內，在同上址處，以玻璃燒烤之方式，施用第2級毒品甲基
    安非他命1次，嗣分別於94年1月22日上午11時45分許及94年
    3月17日下午4時許為警查獲等情，業據被告於偵查中坦承不
    諱，且被告先後2次為警查獲後，經警採集其尿液送請長榮
    大學以酵素免疫分析法及氣相層析質譜儀檢驗法之檢驗結果
    ，亦呈現甲基安非他命及嗎啡類之陽性反應，有長榮大學尿
    液檢驗報告2紙在卷可按，堪認被告確有施用第1級毒品海洛
    因及第2級毒品甲基安非他命之犯行無訛。次查被告前因施
    用毒品案件，經臺灣臺南地方法院裁定送觀察、勒戒後，認
    有繼續施用毒品傾向，由該院再裁定令入戒治處所施以強制
    戒治1年，嗣其經戒治期滿3月，戒治期間成績評定為合格，
    再由該院裁定停止戒治，所餘戒治期間付保護管束，而於88
    年4月2日出戒治所，並於88年9月9日保護管束期滿未經撤銷
    視為強制戒治執行完畢，經檢察官為不起訴處分確定。乃被
    告於強制戒治執行完畢釋放後5年內，自93年4月中旬某日起
    至93年7月9日止，在其位於臺中縣太平市○○路○段54號2樓
    居所，以將第1級毒品海洛因粉末摻於香煙內，點燃香煙吸
    入體內之方式，連續施用第1級毒品海洛因多次，經檢察官
    提起公訴後，由台灣台中地方法院於93年10月28日以93年度
    訴字第2182號判決處有期徒刑1年，並於同年11月22日確定
    等情，此復有該案判決及臺灣高等法院被告全國前案紀錄表
    1份在卷可稽。是以本件被告自93年10月29日起至94年3月17
    日止連續施用第1級毒品海洛因多次，及於94年1月22日回溯
    96小時內施用第2級毒品甲基安非他命1次之犯行，雖均係在
    前次強制戒治執行完畢（即88年9月9日）5年後，惟被告既
    於該強制戒治執行完畢5年內，再因施用毒品罪而經檢察官
    起訴，嗣後經法院宣示有罪判決並確定，揆諸上揭說明，被
    告前經實施強制戒治之處分，顯不足以遮斷其施用毒品之癮
    ，而不符上述立法意旨所欲給予被告自新之情形，自非屬5
    年後再犯之情形，不適用初犯之規定，原審所為駁回檢察官
    本件聲請觀察、勒戒之裁定，核無不合，應予維持。本件抗
    告為無理由，應予駁回。
五、據上論斷，應依刑事訴訟法第412條，裁定如主文。
中　　華　　民　　國　　94　　年　　10　　月　　6 　　日
               刑事第九庭　審判長法　官　陳　筱　珮
                                 法　官　趙　春　碧
                                 法　官　張　國　忠
上列正本證明與原本無異。
不得再抗告。
                                 書記官　林　玉　惠
中　　華　　民　　國　　94　　年　　10　　月　　7 　　日
　　　　　　　　　　　　　　　　　　　　　　　　　　　Ｆ
